【裁判字號】    95,訴,1551
【裁判日期】    951115
【裁判案由】    違反槍砲彈藥刀械管制條例等
【裁判全文】
臺灣桃園地方法院刑事判決              95年度訴字第1551號
公  訴  人  臺灣桃園地方法院檢察署檢察官
被      告  丁○○
指定辯護人  本院公設辯護人丙○○
上列被告因違反槍砲彈藥刀械管制條例等案件，經檢察官提起公
訴（95年度偵字第7766、11667 號），及移送併案審理（95年度
偵字第16902、17223號），本院判決如下：
    主  文
丁○○未經許可，持有手槍，累犯，處有期徒刑伍年陸月，併科
罰金新臺幣拾伍萬元，罰金如易服勞役，以新臺幣壹仟元折算壹
日。扣案如附表編號二至四所示之手槍壹把、改造手槍貳把（共
含彈匣肆個）及編號五之子彈柒顆均沒收之。又連續收受贓物，
累犯，處有期徒刑肆月。應執行有期徒刑伍年捌月，併科罰金新
臺幣拾伍萬元，罰金如易服勞役，以新臺幣壹仟元折算壹日。扣
案如附表編號二至四所示之手槍壹把、改造手槍貳把（共含彈匣
肆個）及編號五之子彈柒顆均沒收之。
    事  實
一、丁○○前因違反職役職責之軍法之罪，經國防部北部地方軍
    事法院桃園分院以91年度桃審字第258 號判決，判處有期徒
    刑1 年2 月確定，後又因竊盜案件，經本院以92年度易字第
    767 號判決，判處有期徒刑6 月確定，2 罪定應執行刑1 年
    6 月，甫於民國93年2 月24日縮刑期滿執行完畢。
二、丁○○明知未經許可，不得無故持有槍砲彈藥刀械管制條例
    所列管之槍、彈，竟未經中央主管機關許可，基於無故持有
    子彈之概括犯意，先於94年12月間某日，在桃園縣平鎮市○○路某處，自真實姓名年籍不詳之某「陳日和」友人處受贈
    附表編號1 具有殺傷力之子彈1 顆，而無故持有之。又於95
    年3 月28日某時，在向友人乙○○（檢察官另行偵辦中）借
    住之桃園縣龜山鄉○○○街12號8 樓之6 之宅內，自乙○○
    處收受附表編號2 之手槍、編號3 、4 之改造手槍各1 把及
    編號5 之子彈13顆（均具有殺傷力，詳如附表所示）而無故
    持有，並將之分別藏放於屋內之抽屜及其子之嬰兒車內。
三、丁○○復明知車牌號碼8859 -KU號銀色賓士牌自用小客車為
    來路不明之贓物（係李泓林於95年2 月11日下午4 時許，在
    桃園縣平鎮市○○路13號「傑冠洗車廠」所失竊），亦明知
    3U-2462 號自小客車車牌2 面均為贓物（係白友峰所有業已
    於92年12月5 日註銷），竟基於收受贓物之概括犯意，先於
    95年2 月中旬某日，在其桃園縣中壢市某租屋處附近，自乙○○處收受上開賓士車，供為代步之用；又於取得該車後約
    2 、3 日，在該處向乙○○索得上開車牌2 面而收受之，並
    換裝在該賓士車上，以逃避警方查緝。
四、嗣先於95年3 月1 日晚上10時30分許，為警在其位於桃園縣
    平鎮市○○路300 巷6 之9 號5 樓之租屋處，查獲其持有附
    表編號1 之子彈1 顆；又於同年月31日下午2 時30分許，為
    警在其桃園縣龜山鄉○○○街12號8 樓之6 借住處，查獲其
    持有藏放於其子嬰兒車內之編號2 之手槍及編號4 之改造手
    槍各1 把，又在該屋之抽屜內查獲其所藏放之編號3 之改造
    手槍1 把及子彈13顆（全部槍、彈均經扣案之，但其中7 顆
    子彈業經試射耗損，已滅失，僅餘7 顆），並起獲上開其持
    有之贓車及車牌2 面。
五、案經桃園縣政府警察局龜山分局報請臺灣桃園地方法院檢察
    署檢察官偵查起訴及移送併案審理。
    理  由
壹、證據能力：
一、關於證人甲○○、李泓林之警詢證詞：
  (一)按被告以外之人於審判外之言詞或書面陳述，除法律有規定
    者外，不得作為證據，刑事訴訟法第159 條第1 項固定有明
    文。惟被告以外之人於審判外之陳述，雖不符同法第159 條
    之1 至之4 之規定，而經當事人於審判程序同意作為證據，
    法院審酌該言詞陳述或書面陳述作成時之情況，認為適當者
    ，亦得為證據。又當事人、代理人或辯護人於法院調查證據
    時，知有第159 條第1 項不得為證據之情形，而未於言詞辯
    論終結前聲明異議者，視為有前項之同意，同法第159 條之
    5 亦定有明文。立法意旨在於傳聞證據未經當事人之反對詰
    問予以核實，原則上先予排除。惟若當事人已放棄反對詰問
    權，於審判程序中表明同意該等傳聞證據可作為證據；或於
    言詞辯論終結前未聲明異議，基於尊重當事人對傳聞證據之
    處分權，及證據資料愈豐富，愈有助於真實發見之理念，且
    強化言詞辯論主義，使訴訟程序得以順暢進行，上開傳聞證
    據亦均具有證據能力。
  (二)查本件證人甲○○、李泓林曾於警詢中為陳述，其性質雖屬
    傳聞證據，然其等所為之上開警詢筆錄內容，經本院於審理
    程序中予以提示並告以要旨，且各經檢察官、辯護人及被告
    丁○○表示意見，其等已知上述證詞乃傳聞證據，且均表示
    對該等證據之調查沒有意見，而未於言詞辯論終結前對該等
    證據內容聲明異議，本院審酌上開警詢筆錄作成時，核無違
    法取證或其他瑕疵，認為以之作為本案之證據亦屬適當，依
    據上開規定，該等警詢證詞自有證據能力。
二、關於證人李泓林偵訊中之具結證詞：
  (一)再按被告以外之人於偵查中向檢察官所為陳述，除顯有不可
    信之情況者外，得為證據，同法第159 條之1 第2 項定有明
    文。偵查中對被告以外之人（包括證人、鑑定人、告訴人、
    被害人及共同被告等）所為之偵查筆錄，或被告以外之人向
    檢察官所提之書面陳述，性質上均屬傳聞證據。惟現階段刑
    事訴訟法規定檢察官代表國家偵查犯罪、實施公訴，依法其
    有訊問被告、證人及鑑定人之權，證人、鑑定人且須具結，
    而實務運作時，檢察官偵查中向被告以外之人所取得之陳述
    ，原則上均能遵守法律規定，不致違法取供，其可信度極高
    ，職是，被告以外之人前於偵查中已具結而為證述，除反對
    該項供述得具有證據能力之一方，已釋明「顯有不可信之情
    況」之理由外，應認該證人於偵查中之陳述具有證據能力。
  (二)查本件證人李泓林於檢察官偵查中所為之陳述均經具結擔保
    其等所述實在，被告及其辯護人均未反對該證詞之證據能力
    ，更無釋明上開證述有何顯不可信之情況，依上說明，證人
    李泓林於偵查中之具結證言自亦有證據能力，均合先敘明。
貳、事實認定：
    上開事實，業據被告於本院審理程序中全部坦承無誤（見本
    院卷第69至73頁審理筆錄），無故持有槍彈部分，核與證人
    甲○○於警詢中所述為警查獲被告持有附表所示槍彈之情節
    大致相符，並有扣案如附表所示之槍彈為憑，該等槍彈經送
    鑑定均有殺傷力，此有內政部警政署刑事警察局95年3 月30
    日刑鑑字第0950036537號（見95年度偵字第17223 號第3 頁
    ，編號1 部分）及95年3 月31日刑鑑字第0950046643號（見
    95年度偵字第7766號第105 頁，編號2 至5 部分）之槍彈鑑
    定書各1 件在卷可稽，另有查獲照片、自願受搜索同意書、
    搜索扣押筆錄等件存卷可佐；收受贓物部分，證人李泓林業
    已於警、偵訊中證稱上開銀色賓士車失竊之時間、地點等節
    甚詳且互核一致，並有贓物認領保管單、車輛竊盜、車牌失
    竊資料個別查詢報表--查詢車輛認可資料（李泓林之8859-K
    U 號自小客車）、車籍作業系統--查詢認可資料（白友峰之
    3U-2462 號車牌2 面）等件附卷供參，均足認被告上開自白
    與事實相符而可採信，故本案事證明確，被告犯行堪以認定
    ，自應依法論科。
參、法律適用：
一、按修正後刑法第2 條第1 項暨第35條之規定，係規範行為後
    法律變更所生新舊法比較適用之準據法暨刑之重輕之基本原
    則，於新法施行後，應適用新法第2 條第1 項及第35條之規
    定；比較新舊法時，亦應就罪刑有關之共犯、未遂犯、想像
    競合犯、牽連犯、連續犯、結合犯，以及累犯加重、自首減
    輕暨其他法定加減原因（如身分加減）與加減例等一切情形
    ，綜其全部罪刑之結果而為比較並整體適用，不能割裂而分
    別適用有利益之條文（最高法院95年第8 次刑庭會議決議及
    27上字第2615號判例參照）。
二、查被告行為後，罰金刑之計算單位及處罰、連續犯、數罪併
    罰定應執行之刑、累犯、易服勞役之折算標準等規定，均有
    修正：
    1.罰金刑之計算單位及處罰部分：
      刑法第33條第5 款業於94年2 月2 日修正公布，並自95年
      7 月1 日起施行；修正前刑法第33條第5 款規定「罰金：
      1 元以上。」再依罰金罰鍰提高標準條例第1 條提高10倍
      為銀元10元即新臺幣30元以上；修正後刑法第33條第5 款
      規定「罰金：新臺幣1,000 元以上，以百元計算之。」。
      另95年6 月14日修正公布刑法施行法第1 條之1 規定：「
      中華民國94年1 月7 日刑法修正施行後，刑法分則編所定
      罰金之貨幣單位為新臺幣。94年1 月7 日刑法修正時，刑
      法分則編未修正之條文定有罰金者，自94年1 月7 日刑法
      修正施行後，就其所定數額提高為30倍。但72年6 月26日
      至94年1 月7 日新增或修正之條文，就其所定數額提高為
      3 倍。」現行刑法中，有關於罰金刑之計算單位及處罰之
      規定已有修正，自屬法律變更。
    2.連續犯之部分：
      刑法第56條連續犯之規定，業已於94年1 月7 日刪除「以
      一罪論並加重其刑」之規定，並於94年2 月2 日公布，95
      年7 月1 日施行，此涉及被告犯罪之罪數，自屬法律變更
      （至於修正後刑法第55條但書關於想像競合科刑之限制，
      為法理之明文化，非屬法律變更）。
    3.累犯之部分：
      刑法第47條之規定，業於94年2 月2 日修正公布，並於95
      年7 月1 日施行，修正前刑法第47條規定：「受有期徒刑
      之執行完畢，或受無期徒刑或有期徒刑一部之執行而赦免
      後，5 年以內再犯有期徒刑以上之罪者，為累犯，加重本
      刑至二分之一。」修正後刑法第47條第1 項規定：「受徒
      刑之執行完畢，或一部之執行而赦免後，5 年以內故意再
      犯有期徒刑以上之罪者，為累犯，並加重本刑至二分之一
      。」此涉及刑之加重之科刑規範變更，亦屬法律變更。
    4.數罪併罰定應執行之刑之部分：
      被告於裁判確定前犯數罪，其行為後，刑法第51條第5 款
      業於94年1 月7 日修正公布，並於95年7 月1 日施行，修
      正前刑法第51條規定：「數罪併罰，分別宣告其罪之刑，
      依左列各款定其應執行者：」其中第5 款規定：「宣告多
      數有期徒刑者，於各刑中之最長期以上，各刑合併之刑期
      以下，定其刑期。但不得逾20年。」修正後刑法第51條第
      5 款規定：「宣告多數有期徒刑者，於各刑中之最長期以
      上，各刑合併之刑期以下，定其刑期。但不得逾30年」，
      則修正後之規定，將宣告多數有期徒刑定執行刑之上限，
      由修正前之不得逾20年，提高為不得逾30年，其餘則無不
      同，此亦屬法律變更。
    5.易服勞役之折算標準之部分：
      刑法第42條業於94年1 月7 日修正公布，並於95年7 月1
      日施行，修正前刑法第42條第2 項前段規定：「易服勞役
      以1 元以上3 元以下，折算1 日。」又依修正前罰金罰鍰
      提高標準條例第2 條前段（現已刪除）規定，就其原定數
      額提高為100 倍折算1 日，亦即應以銀元300 元即新臺幣
      900 元折算1 日。修正後之刑法第42條第3 項前段規定：
      「易服勞役以新台幣1,000 元、2,000 元或3,000 元折算
      1 日。」此項修正屬科刑規範事項之變更，其折算標準為
      裁判時所應諭知，亦屬法律變更。
三、比較上開各該修正前、後之規定，罰金刑之最低度業已提高
    至新臺幣1,000 元，較被告行為時之新臺幣30元不利；被告
    所犯之罪（詳下述）依修正前刑法第56條規定，應分別論以
    1 罪並加重其刑；此顯較修正後需論以數罪併罰之規定有利
    ；又被告不論依修正前之刑法第47條，或修正後之刑法第47
    條第1 項之規定，均構成累犯，其行為時之法律並無較為不
    利；另數罪併罰定應執行之刑之部分亦係行為時法有利，故
    經綜合比較且整體適用法律，應依修正後刑法第2 條第1 項
    前段規定，適用上開較有利於被告之行為時法。至於易服勞
    役之折算標準部分，一經宣告罰金刑，被告又無力完納，即
    有易服勞役之折算問題，因而產生被告能否以較多之金額折
    抵出較少之易服勞役日數，而被告行為時之易服勞役折算標
    準，若以新法之新臺幣1,000 元折算1 日為基準，罰金未滿
    新臺幣18萬元者，均係修正後之新法有利，此折算標準雖亦
    屬法律變更，但僅涉及宣告罰金刑後之裁量問題，並非與罪
    刑有關之法定加減事由等事項，無庸與前揭各該修正之法律
    整體適用而可割裂適用（此見諸上開一、所述決議與判例意
    旨在論及「整體適用不得割裂」原則時，未提及易刑處分之
    折算標準自明），故應依修正後刑法第2 條第1 項但書，適
    用最有利於被告之裁判時法以定其易服勞役之折算標準。
四、核被告所為，係犯槍砲彈藥刀械管制條例第7 條第4 項之未
    經許可持有手槍罪（附表編號2） 、同條例第8 條第4 項之
    未經許可持有可發射子彈具有殺傷力之改造手槍罪（附表編
    號3 、4） 、同條例第12條第4 項之未經許可持有子彈罪（
    附表編號1 、5） 及刑法第349 條第1 項之收受贓物罪。又
    被告先後2 次持有子彈（編號1 及5） 之行為及先後2 次收
    受贓物（8859-KU 號自小客車及3U-2462 號車牌2 面）之行
    為，分別均時間緊接，犯罪手法大致相同，且所犯均各係構
    成要件相同之罪，顯均係分別基於概括犯意反覆為之，依修
    正前刑法第56條規定，應分別論以一罪並加重其刑。又被告
    係以一行為同時觸犯未經許可持有手槍、改造手槍及子彈罪
    ，應依想像競合之例從一重論以未經許可持有手槍罪。被告
    所犯未經許可持有子彈罪及連續收受贓物罪，犯意各別，行
    為互殊，應分論併罰。查被告前因違反職役職責之軍法之罪
    ，經國防部北部地方軍事法院桃園分院以91年度桃審字第25
    8 號判決，判處有期徒刑1 年2 月確定，後又因竊盜案件，
    經本院以92年度易字第767 號判決，判處有期徒刑6 月確定
    ，2 罪定應執行刑1 年6 月，於93年2 月24日縮刑期滿執行
    完畢，此有臺灣高等法院被告前案紀錄表1 份可按，其於5
    年內再犯本件有期徒刑以上之罪，為累犯，應依修正前之刑
    法第47條之規定，加重其刑；並依法遞加重其刑。
五、爰審酌被告未經許可，非法持有如附表所示之槍、彈，對社
    會治安危害甚鉅，其收受贓物之行為，亦礙及追索該等物品
    之流向，不利犯罪之查緝，犯罪所生之危害非輕，犯後被告
    雖一度飾詞狡辯，但終能坦承全部犯行，足見顯有悔改之意
    ，態度尚可，且上開贓車業已由被害人領回，暨其素行、生
    活狀況、犯罪之動機、目的、手段等一切情狀，分別量處如
    主文所示之刑，並定其應執行之刑，違反槍砲彈藥刀械管制
    條例罪部分，另諭知併科罰金及易服勞役之折算標準。
肆、沒收部分：
一、按刑法第38條沒收之規定亦於94年1 月7 日修正公布，並於
    95年7 月1 日施行，按從刑附屬主刑，除法律有特別規定外
    ，依主刑所適用之法律（最高法院95年第8 次刑庭會議決議
    參照）；查沒收為從刑之一種，本件依修正後刑法第2 條第
    1 項之規定就主刑比較結果，應適用行為時（即修正前）之
    法律，已如前述，依從刑附屬於主刑之原則，自不得就新舊
    法予以割裂適用，應一律適用行為時（即修正前）之法律。
二、查扣案如附表所示之手槍3 把（含彈匣4 個）及子彈7 顆（
    另7 顆業經試射耗損，已滅失，無從宣告沒收），均為違禁
    物，應依修正前刑法第38條第1 項第1 款規定沒收之。
伍、退回併辦部分：
一、臺灣桃園地方法院檢察署95年度偵字第16902 號併案意旨略
    以：被告明知車牌號碼0088-KG 號黑色賓士牌自用小客車為
    來路不明之贓物，竟於94年12月間，在新竹縣湖口鄉○○路
    ○ 段369 號1 之2 室，自乙○○、「陳日和」處收受該車，
    供為代步之用；並將其女友甲○○所有之0423-MV 號車牌2
    面換裝在該賓士車上，又在該址偽造（按應係變造）0423-M
    V 之行車執照，以逃避警方查緝；嗣於95年1 月23日晚上10
    時30分許為警查獲。因認被告涉犯刑法第212 條之偽造（按
    應係變造）特種文書罪及第349 條第1 項之收受贓物罪，且
    與前開有罪部分具有連續犯之裁判上一罪關係，故請併案審
    理等語。
二、經查，被告業於本院審理中供稱：黑色那台賓士車（即併辦
    部分）被查獲後，不到10天之內，因為其想開好車，所以去
    跟乙○○問還有沒有同等類型的車子，差不多過了半個月後
    ，乙○○就把銀色賓士車（即前揭有罪部分之贓車）開到其
    在中壢市所租的房子交付該車等語明確（見本院卷第70頁審
    理筆錄），其所述與各該查獲之時間先後亦有合理關連，且
    查無其他積極證據證明其所述非真，則被告顯難於94年12月
    間收受上開黑色賓士贓車時即生概括犯意，而又於95年2 月
    間收受前揭有罪部分之銀色賓士贓車，應係黑色贓車被查獲
    後方另行起意收受該銀色贓車且變造0423-MV 之行車執照無
    疑，則此併辦部分，非與前開有罪部分出於同一概括犯意反
    覆為之，難認具有連續犯之裁判上一罪關係，故此部分實無
    從併案審理，應退由檢察官另行偵辦。
據上論斷，應依刑事訴訟法第299 條第1 項前段，槍砲彈藥刀械
管制條例第7 條第4 項、第8 條第4 項、第12條第4 項，修正後
刑法第2 條第1 項、第42條第3 項前段，刑法第349 條第1 項，
修正前刑法第11條前段、第56條、第55條、第51條第5 款、第47
條、第38條第1 項第1 款，罰金罰鍰提高標準條例第1 條前段，
修正前罰金罰鍰提高標準條例第2 條，現行法規所定貨幣單位折
算新臺幣條例第2 條，判決如主文。
本案經檢察官柯怡如到庭執行職務。
中    華    民    國    95    年    11    月    15    日
                  刑事第五庭    審判長法  官  潘政宏
                                      法  官  邱滋杉
                                      法  官  吳勇毅
以上正本證明與原本無異。
如不服本判決，應於判決送達後10日內向本院提出上訴狀（應附
繕本）。
                                      書記官  陳夏施
中    華    民    國    95    年    11    月    15    日
附錄論罪科刑法條：
槍砲彈藥刀械管制條例第7條第4項
未經許可，持有、寄藏或意圖販賣而陳列第1 項所列槍砲、彈藥
者，處5 年以上有期徒刑，併科新台幣1 千萬元以下罰金。
中華民國刑法第349條第1項
收受贓物者，處3 年以下有期徒刑、拘役或5 百元以下罰金。
附表：
┌──┬─────────┬───┬───────────┐
│編號│   槍（彈）名稱   │ 數量 │     鑑 定 結 果      │
├──┼─────────┼───┼───────────┤
│ 1  │土造子彈          │ 1顆  │（業經試射）          │
│    │                  │      │係具直徑約8.51mm金屬彈│
│    │                  │      │頭之土造子彈，可擊發，│
│    │                  │      │認具殺傷力。          │
├──┼─────────┼───┼───────────┤
│ 2  │中共NORINCO 廠77型│ 1把  │未發現有槍號，槍管內具│
│    │口徑7.62mm之制式半│      │4 條右旋來復線，機械性│
│    │自動手槍（俗稱黑星│      │能良好，可擊發口徑7.62│
│    │手槍，含彈匣1個） │      │mm（7.62X17mm） 之制式│
│    │                  │      │子彈，認具殺傷力。    │
│    │槍枝管制編號：    │      │                      │
│    │0000000000號      │      │                      │
├──┼─────────┼───┼───────────┤
│ 3  │仿VALTRO廠85型金屬│ 1把  │機械性能良好，可擊發適│
│    │模型槍製造之金屬槍│      │用子彈，認具殺傷力。  │
│    │枝，更換土造金屬槍│      │                      │
│    │管改造而成之改造手│      │                      │
│    │槍（含彈匣2個）   │      │                      │
│    │                  │      │                      │
│    │槍枝管制編號：    │      │                      │
│    │0000000000號      │      │                      │
├──┼─────────┼───┼───────────┤
│ 4  │仿BERETTA 廠92FS型│ 1把  │機械性能良好，可擊發適│
│    │半自動手槍製造之金│      │用子彈，認具殺傷力。  │
│    │屬槍枝，更換土造金│      │                      │
│    │屬槍管改造而成之改│      │                      │
│    │造手槍（含彈匣1 個│      │                      │
│    │）                │      │                      │
│    │                  │      │                      │
│    │槍枝管制編號：    │      │                      │
│    │0000000000號      │      │                      │
├──┼─────────┼───┼───────────┤
│ 5  │制式及土造之子彈  │ 13顆 │制式子彈6 顆：        │
│    │                  │      │（試射2 顆）均係口徑9m│
│    │                  │（試射│m(9X19mm )之制式子彈，│
│    │                  │後剩7 │認均具殺傷力。        │
│    │                  │顆）  │土造子彈7 顆：        │
│    │                  │      │（共試射4 顆）均係土造│
│    │                  │      │子彈（6 顆具直徑約9mm │
│    │                  │      │之金屬彈頭，1 顆具直徑│
│    │                  │      │約8mm 之金屬彈頭），認│
│    │                  │      │均具殺傷力。          │
└──┴─────────┴───┴───────────┘


司法院資訊處製作；財團法人民間司法改革基金會備份。
